臺灣宜蘭地方法院刑事判決　　　　　　　　　　　　　九十一年度易字第一九五號
　　公　訴　人　臺灣宜蘭地方法院檢察署檢察官
　　被　　　告　甲○○
右列被告因竊盜案件，經檢察官提起公訴（九十年度偵字第三五０四號），本院判決
如左：
    主  文
甲○○無罪。
    理  由
一、公訴意旨略以：被告甲○○基於為自己不法所有之意圖，於民國九十年十一月十
    九日九時許，在臺北縣板橋市○○街五十五巷三十六號前，徒手竊取被害人乙○
    ○停放該處之車牌號碼ＧＨＢ─一五九號重型機車一部，得手後供己騎用。嗣於
    九十年十一月二十三日凌晨二時許，被告甲○○自臺北騎乘該部竊得之機車返回
    宜蘭時，在宜蘭縣頭城鎮○○路檢點遭警攔檢查獲，並扣得其供犯罪所用之機車
    鑰匙壹支。因認被告涉犯刑法第三百二十條第一項竊盜罪嫌。
二、公訴意旨認被告甲○○涉犯刑法第三百二十條第一項之罪行，無非係以：(一)被害
    人乙○○於九十年十一月十九日九時許發現其所有之機車失竊後，旋於同日十時
    許報警處理，此有警訊筆錄及車輛竊盜、車牌失竊資料個別查詢報表各一份存卷
    可佐；(二)又被害人乙○○復於警訊中明確指陳：並不認識被告甲○○，更無出借
    機車予被告等語綦詳，足徵被告所執：其所騎乘之機車係向「乙○○」借用等語
    ，顯屬畏責避究之語，毫無可採；(三)被告於警訊及偵查中，均無法明確供陳其所
    指「乙○○」之人之明確姓名年籍資料、住址及聯絡方式，益徵被告空言置辯卸
    責，要無可採等情，為其主要論據。然訊之被告則自警訊至偵審中，均堅詞否認
    有何竊盜犯行，辯稱：其於九十年十一月十八日自軍中因病驗退後，即至臺北暫
    寄友人住處並找工作，嗣因需回宜蘭辦理回鄉手續，故「乙○○」於同年月二十
    二日借予車牌號碼ＧＨＢ─一五九號機車供其使用，並告知該車乃「乙○○」所
    有。況當時其姐卜芳枚正就讀國立臺灣師範大學，亦購有機車置於臺北，其確無
    自行竊取機車騎用之理等語。
三、按犯罪事實應依證據認定之，無證據不得認定其犯罪事實，又不能證明被告犯罪
    者，應諭知無罪之判決，刑事訴訟法第一百五十四條、第三百零一條第一項分別
    定有明文。又按刑事訴訟法上所謂認定犯罪事實之證據，係指足以認定被告確有
    犯罪行為之積極證據而言，如未能發現相當證據或證據不足以證明，自不得以推
    測或擬制之方法，以為裁判之基礎，最高法院二十九年上字第三一０五號及四十
    年臺上字第八六號分別著有判例；認定不利於被告之事實，須依積極證據，苟積
    極證據不足為不利於被告事實之認定，即應為有利於被告之認定，更不必有何有
    利之證據，最高法院三十年上字第八一六號判例可資參照。次依最高法院四十年
    臺上字第八六號、七十六年臺上字第四九八六號判例意旨，認定犯罪事實，所憑
    之證據，雖不以直接證據為限，間接證據亦包括在內，然無論直接或間接證據，
    其為訴訟上之證明，須於通常一般之人均不致於有所懷疑，而得確信其為真實之
    程度者，始得據之為有罪之認定，倘其證明尚未達到此一程度，而有合理性懷疑
    之存在時，即無從為有罪之認定，合先敘明。
四、經查：
  (一)被告於九十年十一月二十三日凌晨二時許，在北宜路檢點遭警攔檢時，即當場告
    知其所騎乘之機車係向車主「乙○○」借用等情，業據證人即查獲員警丙○○到
    庭結證屬實。而被害人乙○○復於本院調查中到庭指稱：並未見過甲○○，其所
    有之機車行車執照亦無置於失竊之機車內。機車置物箱內僅有雜物，並無個人基
    本資料等物品或文件。扣案機車鑰匙一支亦非其所有（見本院九十一年七月十六
    日審理筆錄）等語綦詳。是衡以一般日常生活之經驗法則及論理法則，在本件被
    害人乙○○與被告甲○○毫不相識，失竊機車內復無行車執照抑或其他任何可資
    證明機車車主姓名之文件資料之客觀情狀下，苟被告並非向自稱「乙○○」之人
    取得本件失竊機車，其焉能在警攔檢查詢時，即刻告知失竊機車之車主姓名？從
    而，以被告及被害人素昧平生之關係，及被告客觀上並無法自所騎乘之失竊機車
    內得悉車主姓名之情況下，仍可於遭警攔查時，明確告知失竊機車正確車主姓名
    之點言之，被告所執：失竊機車確係友人「乙○○」借予使用等語，及非悖離常
    理而無足採信。
  (二)被告因受有左膝後十字韌帶部分撕裂傷，及施行右足附屬舟狀骨切除後，自九十
    年十一月十七日停役生效之事實，有國軍金門醫院診斷證明書二份及停役文件附
    卷可佐。是自被告於九十年十一月十七日起停役，而被害人乙○○之前揭機車則
    於同年月十九日九時許失竊之兩項時間點切入，參酌卷附臺灣高等法院被告全國
    前案紀錄表所載，被告並無任何前科紀錄之素行，及卷附被告戶籍資料、卜芳枚
    國立臺灣師範大學學生證及行車執照所示，案發時被告之姐卜芳枚正就讀國立師
    範大學，名下亦有八十九年間購入之車牌號碼ＰＰＰ─九八七號機車一部等各項
    跡證，亦可推得被告甫於案發前二日自軍中停役生效，而其有亟需使用機車必要
    ，亦可就近向其姐卜芳枚借用，已難見其有何自行下手行竊機車騎用之動機、目
    的及需要可言。又以此復可窺見被告應確信賴其所指友人「乙○○」借予之機車
    係屬合法而無來源不明之疑義，方捨棄向其姐商借機車之管道，而逕行騎用「乙
    ○○」出借之本件失竊機車甚明。職是之故，本件衡諸一般事理及常情，實難認
    被告有何竊盜機車使用之動機、目的及需要可言，而其行竊之事實，亦乏明顯有
    力之事證予以佐憑。
  (三)本件被害人乙○○並未親眼見聞被告甲○○竊取其所有車牌號碼ＧＨＢ─一五九
    號重型機車之過程，而由贓物認領保管收據亦無從推得被告之行竊犯行甚明。又
    在一般社會生活經驗上，持有贓物之原因本非僅一端，尚難單純以被告持用贓物
    之客觀事實，忖度其取得贓物之來源。況縱被告係以竊盜、搶奪、詐欺、拾得遺
    失物或故買、收受贓物等犯罪手段取得該贓物，所涉犯罪構成要件本各不相同，
    訴訟上本不能因其無證據證明其取得贓物之來源，而推定其屬竊盜之犯行。從而
    ，本件要無法依憑被告持用被害人乙○○失竊機車之外在客觀事實，遽認失竊之
    機車即屬被告竊盜所得之物。公訴意旨憑藉被害人報案時間及贓物認領保管單等
    跡證，雖足形成被告涉犯竊盜罪嫌之合理懷疑，惟此等證據之證明力，尚難作為
    認定被告有如公訴意旨所指竊盜罪行之有力證據。
  (四)總據上情，本件不論自被告與被害人之關係、被告遭警攔查時當場正確指出車主
    姓名之關鍵點、被告甫自軍中停役之身分、被告之姐案發時人在臺北亦有機車可
    供借用、或其素行之各項跡證切入，均難歸納出被告主觀上有何竊盜之動機、意
    圖及需要，及其客觀上之竊盜行為。況其所執辯解，亦非逸脫常理而致毫無發生
    可能之程度亦如前述。至被告雖自警訊至偵審中，均無法提供其所指「乙○○」
    之人之真實姓名年籍，或其他可供調查之地址、電話或相關聯絡方式，固非無疑
    ，然尚難單憑此點，即予論定其已涉犯如公訴意旨所陳之竊盜犯行。是基於禁止
    推定罪狀之法則，確保國家刑罰權之正確行使之目的下，本件公訴意旨所執之前
    開論據，固足使被告涉及刑法第三百二十條第一項之罪行具有合理性之懷疑存在
    ，惟仍不足使其竊盜之犯行達於通常一般之人均不致有所懷疑，而得確信其為真
    實之程度。此外，本院復查亦無其他積極證據抑或間接證據足資證明或補強被告
    有如公訴意旨指稱之竊盜犯行，揆諸首揭判例意旨，因其犯罪嫌疑不足，不能證
    明其犯罪，爰依法為被告無罪判決之諭知。
據上論斷，應依刑事訴訟法第三百零一條第一項前段判決如主文。
本案經檢察官林秋田到庭執行職務
中    華    民    國      九十一      年      七      月     二十三     日
                                  臺灣宜蘭地方法院刑事第二庭
                                          法  官  陳  嘉  年
右正本證明與原本無異。
如不服本判決，應於判決送達後十日內，向本院提出上訴狀。（應附繕本）
                                          書記官  詹  玉  惠
中    華    民    國      九十一      年      七      月     二十四     日
